【裁判字號】    98,審訴,2991
【裁判日期】    980831
【裁判案由】    毒品危害防制條例
【裁判全文】
臺灣高雄地方法院刑事判決            98年度審訴字第2991號
公  訴  人  臺灣高雄地方法院檢察署檢察官
被      告  甲○○
                    另案在臺灣高雄第二監獄執行中
上列被告因毒品危害防制條例案件，經檢察官提起公訴（98年度
毒偵字第3562號），本院改依簡式審判程序審理，判決如下：
    主  文
甲○○施用第一級毒品，處有期徒刑玖月。
    事  實
一、甲○○曾因施用毒品案件，經本院以90年度毒聲字第4591號
    裁定送觀察、勒戒後，認有繼續施用毒品傾向，而由本院以
    90年度毒聲字第5861號裁定令入戒治處所施以強制戒治，復
    經本院以91年度毒聲字第2452號裁定停止戒治，於民國91年
    5 月16日釋放出戒治處所，而於91年9 月22日戒治期滿執行
    完畢。嗣其於前開強制戒治執行完畢釋放後5 年內，再犯施
    用毒品案件，經本院以95年度訴字第630 號判決，判處有期
    徒刑10月、5 月，應執行有期徒刑1 年2 月確定（此案嗣經
    減刑、與另案定執行刑並接續執行，入監服刑後，甲○○於
    97年9 月9 日獲得假釋出監，然遭撤銷假釋，故尚未執行完
    畢）。詎其仍不知戒絕毒癮，明知海洛因及甲基安非他命，
    分別經公告列為毒品危害防制條例第2 條第2 項第1 款之第
    一級毒品及同條項第2 款之第二級毒品，不得非法持有、施
    用，猶基於施用第一級毒品海洛因及第二級毒品甲基安非他
    命之犯意，於98年4 月1 日某時，在其位於高雄縣大寮鄉○
    ○村○○路46號之住處，以將第一級毒品海洛因及第二級毒
    品甲基安非他加水置於針筒內注射手臂血管之方式，同時施
    用第一級毒品海洛因及第二級毒品甲基安非他命1 次。嗣於
    98年4 月1 日上午11時50分許，警方人員持拘票至高雄縣大
    寮鄉○○○路184 巷134 之1 號拘提甲○○友人張簡豐修（
    由檢察官另行處理），並在該處發現張簡豐修所有之疑似施
    用毒品器具，是時甲○○恰在該處，因而亦至警局製作警詢
    筆錄，於警詢中，甲○○向警方人員自首有前開施用第一級
    毒品海洛因之情，並同意接受採尿檢驗，因而查悉上情。
二、案經高雄縣政府警察局林園分局報請臺灣高雄地方法院檢察
    署檢察官偵查起訴。
    理  由
一、按本件被告甲○○所犯係死刑、無期徒刑、最輕本刑為3 年
    以上有期徒刑以外之罪，其於準備程序就前揭被訴事實為有
    罪之陳述，經受命法官告知簡式審判程序之旨，並聽取其與
    公訴人意見後，本院認無不得或不宜改依簡式審判程序進行
    之處，爰依刑事訴訟法第273 條之1 第1 項、第284 條之1
    ，裁定本件由受命法官獨任進行簡式審判程序，合先敘明。
二、前揭犯罪事實，業據被告於本院審理中坦承不諱，且其前開
    為警查獲後，採集尿液送檢之檢驗結果，係呈施用第一級毒
    品海洛因後所會產生之嗎啡陽性反應，及施用第二級毒品甲
    基安非他命後所會產生之甲基安非他命陽性反應，有臺灣檢
    驗科技股份有限公司98年4 月17日KＺ000000000000號濫用藥
    物尿液檢驗報告在卷可稽（上開被告以外之人於審判外所為
    之書面陳述，因本件已改行簡式審判程序，依刑事訴訟法第
    159 條第2 項之規定，應具有證據能力），則被告前開自白
    顯與事實相符，堪以採信，本件事證明確，被告前開犯行，
    堪以認定。另被告曾因施用毒品案件，經本院以90年度毒聲
    字第4591號裁定送觀察、勒戒後，認有繼續施用毒品傾向，
    而由本院以90年度毒聲字第5861號裁定令入戒治處所施以強
    制戒治，復經本院以91年度毒聲字第2452號裁定停止戒治，
    於91年5 月16日釋放出戒治處所，而於91年9 月22日戒治期
    滿執行完畢。嗣其於前開強制戒治執行完畢釋放後5 年內，
    再犯施用毒品案件，經本院以95年度訴字第630 號判決，判
    處有期徒刑10月、5 月，應執行有期徒刑1 年2 月確定等情
    ，有臺灣高等法院被告前案紀錄表在卷可憑。而被告前開施
    用毒品犯行，雖係在其上揭強制戒治執行完畢釋放5 年後所
    為，然期間其既再度因施用毒品案件而經論罪科刑，顯見其
    再犯率甚高，原實施之觀察、勒戒及強制戒治已無法收其實
    效，自無再經該程序之必要，而應逕予追訴處罰（最高法院
    95年第7 次刑事庭會議決議參照）。
三、按海洛因及甲基安非他命，分別係毒品危害防制條例第2 條
    第2 項第1 款所稱之第一級毒品及同條項第2 款所稱之第二
    級毒品，故核被告所為，係犯該條例第10條第1 項之施用第
    一級毒品罪及同條第2 項之施用第二級毒品罪。被告持有第
    一級毒品海洛因及第二級毒品甲基安非他命後，進而施用，
    其持有之低度行為均應為施用之高度行為所吸收，不另論罪
    。被告以一行為觸犯上開2 罪名，為想像競合犯，應依刑法
    第55條規定，從一重以施用第一級毒品罪處斷。被告前揭施
    用第一級毒品犯行，係於承辦員警尚不知其犯罪前，即向承
    辦員警自首，嗣並接受裁判乙情，業據被告之警詢筆錄記載
    明確（見警卷第3 頁），核與高雄縣政府警察局林園分局刑
    事案件報告書所載情節相符（見偵1 卷第1 頁），又按，具
    有裁判上一罪關係之犯罪，苟全部犯罪未被發覺前，行為人
    已就其中一部分犯罪自首，仍生全部自首之效力（最高法院
    83年度台上字第3935號、90年度台上字第5435號判決意旨可
    資參照），是被告本件犯行，符合刑法第62條前段自首之規
    定，爰予減輕其刑。至公訴意旨以被告因施用毒品案件，經
    本院以95年度訴字第630 號判決，判處應執行有期徒刑1 年
    2 月確定，復因毒品、竊盜、搶奪等案件，經減刑並定應執
    行刑為有期徒刑2 年6 月，於98年1 月8 日假釋期滿未遭撤
    銷假釋，應視為執行完畢，而認被告成立累犯乙情，然依卷
    附臺灣高等法院被告前案紀錄表所示，被告上開案件，業遭
    撤銷假釋，尚應執行殘刑3 月30日，是公訴意旨於此容有誤
    認，附此敘明。爰審酌被告經強制戒治後，尚未能戒絕毒癮
    ，足證前開保安處分措施實難矯治其惡性，惟念其犯後坦承
    罪行，態度良好，而所犯係自戕行為，尚未對他人造成實害
    ，復參以其先前因施用毒品案件遭論罪科刑之次數等一切情
    狀，量處如主文所示之刑，以資懲儆。至檢察官認被告本件
    施用第一級毒品及施用第二級毒品犯行，應予分論併罰，並
    當庭予以具體求處有期徒刑10月、5 月乙節，其認上開2 罪
    應予分論併罰部分，容有未合，業如前述，且經本院審酌上
    情，認以量處如主文所示之刑為適當，檢察官求處之刑尚嫌
    過重，附此敘明。
據上論斷，應依刑事訴訟法第273 條之1 第1 項、第284 條之1
、第299 條第1 項前段，毒品危害防制條例第10條第1 項、第2
項，刑法第11條前段、第55條、第62條前段，判決如主文。
本案經檢察官陳麗琇到庭執行職務。
中    華    民    國    98    年    8     月    31    日
                  刑事第十庭    法  官  陳君杰
以上正本證明與原本無異。
如不服本判決應於收受判決後10日內向本院提出上訴書狀，並應
敘述具體理由。其未敘述上訴理由者，應於上訴期間屆滿後20日
內向本院補提理由書(均須按他造當事人之人數附繕本)「切勿逕
送上級法院」。
中    華    民    國    98    年    8     月    31    日
                                書記官  李承悌
附錄本判決論罪科刑法條全文：
毒品危害防制條例第10條
施用第一級毒品者，處6月以上5年以下有期徒刑。
施用第二級毒品者，處3年以下有期徒刑。


司法院資訊處製作；財團法人民間司法改革基金會備份。
